【裁判字號】    95,重訴緝,1
【裁判日期】    950323
【裁判案由】    殺人等
【裁判全文】
臺灣士林地方法院刑事判決             95年度重訴緝字第1號
公  訴  人  臺灣士林地方法院檢察署檢察官
被      告  甲○○
                    弄1號
上列被告因頂替案件，經檢察官提起公訴（93年度偵字第6668號）
，被告為有罪之陳述，經本院合議庭裁定本件宜由受命法官獨任
進行簡式審判程序，判決如下：
    主  文
甲○○意圖使犯人隱避而頂替，處有期徒刑陸月，如易科罰金，
以參佰元折算壹日。
    事  實
一、甲○○係葉佳坤（已結）之司機，葉佳坤前由其妻舅謝榮文
    （嗣死亡）告知其於彰化縣二林鎮廣興巷39號老家庭院埋有
    德國SIG SAUER 廠製造P226型口徑9mm 制式手槍1 枝（槍枝
    管制編號0000000000）及其內裝填有子彈10顆，其明知未經
    許可不得持有槍彈，竟因其經營之丞航貨運行於彰化縣溪湖
    鎮所設之站所曾遭人騷擾，為防止站所再受侵擾，竟於民國
    93 年5月間，前往上址該處取出槍、彈，置於西湖鎮之站所
    內，未經許可而非法持有上開槍、彈。迄同年6 月13日晚間
    ，葉佳坤囑咐甲○○駕駛車號6013-FJ 自用小客車（車主為
    洪評愉）載其北上台北，並將上開槍彈置於該自用小客車上
    。嗣次（14）日晚間22時許，葉佳坤與其友詹德隆、李秀明
    、司機甲○○及員工多人在台北市南港區○○○路60巷2 號
    地下1 樓丞航貨運行內泡茶聊天時，彭繼正為先前之停車糾
    紛，夥同魏嘉樺、呂金智及其他不詳姓名男子數人攜帶榔頭
    至該處與葉佳坤理論，雙方發生口角，彭繼正乃以現場泡茶
    用之茶壺猛砸葉佳坤，並與呂金智、魏嘉樺等共同徒手毆打
    葉佳坤，致其臉、鼻多處受傷流血（傷害部分未據告訴）。
    嗣因李秀明在場勸架，彭繼正一行人始步上1 樓，轉入中坡
    北路50 巷 離去。葉佳坤、甲○○等人亦隨後登上1 樓，葉
    佳坤因被毆疼痛且流血甚多，氣憤至極，竟基於殺害彭繼正
    之犯意，自停放於丞航貨運行旁之萊爾富便利商店前之6013-
    FJ自用小客車上取出上開已裝填子彈之手槍，沿中坡北路50
    巷跑步追趕並接續朝彭繼正射擊子彈，於彭繼正逃至中坡北
    路50巷底岔路口右轉後，仍不罷手，尾隨其右轉並續朝其射
    擊子彈，直至10發子彈射磬為止。彭繼正因而中槍，其左胸1
    槍進入體內，穿通左肺下葉，經橫膈膜至胃小彎再進入肝左
    葉貫穿出肝右葉，因胃肝被擊中腹腔血液超過1500 西 西，
    雖經送往台北市內湖區三軍總醫院急救，仍於93年6 月14日
    晚間23時12分因出血休克不治死亡。甲○○明知葉佳坤係持
    有手槍及殺害彭繼正之犯人，仍於其犯案後，駕駛6013-FJ
    自用小客車搭載葉佳坤至台北市○○區○○路2 段115 巷1
    弄1之1號葉佳坤住處更換衣褲後，再載其至台北縣泰山鄉○
    ○路○ 段126 號前，甲○○下車，並將上開自用小客車交付
    葉佳坤駕駛逃亡。嗣葉佳坤為求脫罪，經由綽號「大池」之
    不詳姓名男子聯繫，於93年7 月13日凌晨1 時許，在臺北縣
    泰山鄉○○○路136 號前與甲○○碰面，親自將作案之手槍
    交付甲○○，並要求甲○○向警方供述係伊殺害彭繼正，以
    頂替葉佳坤。甲○○應允後，遂於該日10時許，向臺北市政
    府警察局南港分局投案，並繳交上開手槍1 枝，表示係其槍
    殺彭繼正，意圖使葉佳坤隱避而頂替。嗣經警識破，始據實
    供出葉佳坤。
二、案經臺北市政府警察局南港分局報請台灣士林地方法院檢察
    署檢察官及該署檢察官偵查起訴。
    理  由
一、訊據被告甲○○對上開事實供認不諱，核與葉佳坤所述之情
    節相符，並有被告於93年7 月13日攜帶槍枝向警方投案時製
    作之警詢筆錄在卷可稽（附台灣士林地方法院檢察署93年度
    偵字第6668號卷第6 至12頁），事證明確，被告犯行堪以認
    定，應依法論科。
二、核被告所為，係犯刑法第164 條第2 項之頂替罪。爰審酌被
    告頂替犯人影響檢警偵查犯罪之效率及正確性、惟係因為葉
    佳坤之司機，應其要求始有犯行、為警查知後即坦承犯罪態
    度尚稱良好、併其品性、生活狀況、智識程度、犯罪所生之
    損害等一切情狀，量處如主文所示之刑，並諭知易科罰金之
    折算標準，以資懲儆。
三、公訴意旨雖認被告並犯刑法第164 條第1 項之藏匿人犯罪嫌
    等語。惟查，刑法第164 條第2 項之頂替罪，係指意圖藏匿
    犯人或依法逮捕拘禁之脫逃人或使之隱避，而頂名代替者而
    言。若行為人基於同一犯意，對於特定人同時有藏匿或使之
    隱避、及頂替之場合，則其藏匿或使之隱避之行為，應為頂
    替之行為所吸收，而僅成立頂替罪名，並無就藏匿或使之隱
    避之行為成立刑法第164 條第1 項之罪，再與頂替行為成立
    牽連犯之餘地。是被告於葉佳坤持槍殺人後，雖立即駕車搭
    載其離去，而使之隱避，惟嗣後其既出面頂替，就使葉佳坤
    隱避部分之行為已為頂替行為所吸收，不另論罪。公訴意旨
    認被告應成立刑法第164 條第1 項之藏匿人犯罪，尚有未洽
    ，惟其就此部分係與本件成罪之頂替罪有牽連犯裁判上一罪
    之關係起訴，爰不另為無罪之諭知，附此敘明。
據上論斷，應依刑事訴訟法第273 條之1 第1 項、第299 條第1
項前段、刑法第164 條第2 項、第41條第1 項、罰金罰鍰提高標
準條例第1條前段、第2條，判決如主文。
本案經檢察官薛嘉珩到庭執行職務
中    華    民    國    95    年    3     月    23    日
                  刑事第五庭法  官  彭洪媛
以上正本證明與原本無異。
如不服本判決，應於判決送達後10日內，向本院提出上訴狀。
                            書記官  周霙蘭
中    華    民    國    95    年    3     月    27    日
附錄本案論罪科刑法條全文：
中華民國刑法第164條
藏匿犯人或依法逮捕拘禁之脫逃人或使之隱避者，處二年以下有期
徒刑、拘役或五百元以下罰金。
意圖犯前項之罪而頂替者，亦同。


司法院資訊處製作；財團法人民間司法改革基金會備份。
